【裁判字號】    92,交易,239
【裁判日期】    921229
【裁判案由】    過失傷害
【裁判全文】
臺灣臺北地方法院刑事判決                        九十二年度交易字第二三九號
    公  訴  人  臺灣臺北地方法院檢察署檢察官
    被      告  甲○○  男  三.
右列被告因業務過失傷害案件，經臺灣臺北地方法院檢察署檢察官聲請簡易處刑判決
（九十一年度調偵字第七八一號），本院臺北簡易庭（受理案號為：九十一年度北交
簡字第三九九三號）認不宜適用簡易程序，移送本院依通常程序審理，本院判決如左
：
    主  文
甲○○從事業務之人，因業務上之過失傷害人，處有期徒刑月，如易科罰金以佰
元折算壹日。
    事  實
一、甲○○係畈田國際有限公司所僱用之司機，平日即以駕駛自用小客車載運該公司
    之張姓負責人為業，乃從事駕駛業務之人。其於民國九十一年一月十日十八時五
    十分許，駕駛屬葉守金所有之車牌號碼ＨＯ─一五八八號自用小客車，沿臺北市
    ○○路由南往北方向第一車道行駛，途經同路段與長春路交岔路口之行人穿越道
    時，本應注意汽車行近行人穿越道前應減速慢行，遇有行人穿越時，無論有無交
    通警察指揮或號誌指示，均應暫停讓行人優先通過，以維護行人安全，且依當時
    狀況為天候晴，有日間自然光線，路面狀態並無缺陷、無障礙物且視距良好，並
    無不能注意之情事，詎其通過路口時，竟疏於注意前方北側行人穿越道上適有行
    人乙○○由東向西方向欲穿越道路，致其駕駛小客車之右前車身撞擊前方正行走
    在行人穿越道上之乙○○，乙○○因而受有左側踝骨骨折之傷害。
二、甲○○於肇事後，主動與乙○○互換聯絡之方式，嗣乙○○前往台北醫學大學附
    報前往醫院處理時，甲○○在場並於其未被有偵查犯罪職權之公務員知悉前，不
    逃避接受裁判，當場承認為肇事人，因而接受裁判。
三、案經甲○○自首及被害人乙○○訴由臺灣臺北地方法院檢察署檢察官偵查聲請簡
    易判決處刑，本院臺北簡易庭認不宜適用簡易程序，移送本院依通常程序審理。
    理  由
一、關於被告甲○○擔任畈田國際有限公司司機一職，於右揭時、地駕駛前開車牌號
    碼之自用小客車在前述肇事地點，因未注意車前狀況撞及正沿行人穿越道穿越道
    路之告訴人乙○○，造成告訴人受有左側踝骨骨折傷害之事實：(一)業據被告於警
    局詢問、檢察官偵查及於本院審理時均已供承不諱（此見臺灣臺北地方法院檢察
    署九十一年度他字第三七三四號偵查卷第十四頁、第二十一頁，本院九十二年六
    月九日訊問筆錄），(二)並有告訴人之指訴在卷可稽，(三)且上述車禍發生經過之客
    觀事實，有臺北市政府警察局中山分局交通分隊填製之道路交通事故調查報告表
    、交通事故談話紀錄表、道路交通事故補充資料表、自首調查表、現場及車損照
    片等件（以上均影本）附卷可稽（參見前揭偵查卷第十一至十七頁）。(四)另告訴
    人因本件車禍受有如前揭事實欄所載之傷害，亦據其提出台北醫學大學附設醫院
    診斷證明書一紙附於同前偵查卷第四頁可參，則被告自承其駕車未注意車前狀況
    而撞及被害人之自白與前揭之補強證據相符，應堪採信。
二、按汽車行近行人穿越道前，應減速慢行，遇有行人穿越時，無論有無交通警察或
    號誌指示，均應暫停讓行人先行通過，道路交通安全規則第一百零三條定有明文
    ；本件被告為已考執駕駛執照之駕駛人，自應遵守上開規定，依卷附道路交通事
    故調查報告表所載及雙方對肇事當時狀況之描述，當時情況為天候晴，有日間自
    然光線，路面狀態並無缺陷、無障礙物且視距良好，並無不能注意之情形，惟由
    前揭被告在警員詢問時所為交通事故談話紀錄表的內容觀之，其自承行經肇事地
    點之行人穿越道前等語，復審酌告訴人於九十一年一月十三日警員詢問時證述：
    當時走在行人穿越道上的右側由東往西方向穿越松江路，當行進到一半時，突見
    被告所駕駛自用小客車從其左側駛來，因閃避不及以致被告所駕駛右前車頭撞及
    其左腳而肇事等情，由被告前揭自述其駕車行近行人穿越道之行車動態可知，告
    訴人當時確正行走在行人穿越道上，然被告卻未注意右前車角處之告訴人以致撞
    及而肇事，顯見其當時未暫停讓行人先行通過，抑或未注意車前狀況並隨時採取
    必要之安全措施，是本件被告行近行人穿越道遇有行人即告訴人穿越未暫停讓行
    人先行通過，致發生本件車禍，被告有過失至明。又本件肇事責任經本院送請臺
    北市車輛行車事故鑑定委員會鑑定，亦認被告駕駛自用小客車行經行人穿越道有
    行人即告訴人穿越時未暫停讓行人先行通過，此有該會九十二年八月二十一日北
    鑑審字第０九二三０二六六五００函文及鑑定意見書各一件在卷為憑，故被告過
    失責任業堪認定，且被告之過失行為與告訴人所受傷害間，存有相當因果關係甚
    明。本案事證已臻明確，被告之犯行堪予認定。
三、核被告所為，係犯刑法第二百八十四條第二項前段之業務過失傷害罪。本件被告
    於本院調查及審理時自承車禍發生當時係任職畈田國際有限公司之司機，平日即
    以駕駛自用小客車載運該公司之張姓負責人為業，於本院審理時更自承肇事當時
    其老闆也正在車上等語在卷（參見本院九十二年六月九日訊問筆錄及九十二年十
    一月十二日審理筆錄）。是被告顯係以駕駛自用小客車為業務之人，應負業務過
    失傷害之罪責，公訴人起訴書雖記載被告犯刑法第二百八十四條第一項之普通過
    失傷害罪嫌，惟已於本院審理時經蒞庭之檢察官到庭陳述更正為同條第二項前段
    之業務過失傷害罪，法院於判決時，自無庸再變更法條，附此敘明。另依道路交
    通管理處罰條例第八十六條第一項之規定：「汽車駕駛人，無駕駛執照駕車、酒
    醉駕車、吸食毒品或迷幻藥駕車、行駛人行道或行經行人穿越道不依規定讓行人
    優先通行，因而致人受傷或死亡，依法應負刑事責任者，加重其刑至二分之一。
    」故被告駕駛汽車行經行人穿越道不依規定讓行人即告訴人優先通行，因而致其
    受傷，則被告所負刑法第二百八十四條第二項前段之業務過失傷害罪，應依道路
    交通管理處罰條例第八十六條第一項之規定加重其刑；又被告肇事後，於警員前
    往告訴人就醫之台北醫學大學附設醫院處理時，在其上開犯行未為任何有偵查犯
    罪職權之公務員已知悉前，不逃避接受裁判而當場向警員自首，承認其為肇事人
    ，有台北市政府警察局中山分局交通分隊警員陳培政所填具之自首調查報告表一
    份附卷可稽，是被告既已向該管公務員申述犯罪事實，而不逃避接受裁判，已合
    於刑法第六十二條前段所定對於未發覺之犯罪自首而接受裁判之要件，應依該條
    規定減輕其刑，並依刑法第七十一條之規定，刑有加重及減輕者，應先加後減。
    爰審酌被告前未曾有任何犯罪紀錄，有臺灣高等法院被告全國前案紀錄表一份附
    卷可憑，但本件車禍其應負之過失程度、對告訴人所造成之傷害、犯罪後坦承犯
    行之態度，以及雙方對民事賠償金額之歧異，迄今尚未與告訴人達成和解等一切
    情狀，量處如主文所示之刑，並諭知易科罰金之折算標準，以資懲儆。
四、據上論斷，應依刑事訴訟法第四百五十二條、第二百九十九條第一項前段，道路
    交通管理處罰條例第八十六條第一項，刑法第二百八十四條第二項前段、第六十
    二條前段、第四十一條第一項前段，罰金罰鍰提高標準條例第一條前段、第二條
    ，判決如主文。
本案經檢察官黃東焄到庭執行職務。
中      華      民      國    九十二    年     十二     月    二十九    日
                                      臺灣臺北地方法院交通法庭
                                          審判長法  官  陳博文
                                                法  官  陳婷玉
                                                法  官  鄧德倩
右正本證明與原本無異。
如不服本判決，應於判決送達後十日內向本院提出上訴狀（應抄附繕本）。告訴人或
被害人如對於本判決不服者，應具備理由請求檢察官上訴，其上訴期間之計算係以檢
察官收受判決正本之日期為準。
                                                書記官  石幸代
中      華      民      國    九十二    年     十二     月    二十九    日
附錄本案論罪科刑法條全文：
道路交通管理處罰條例第八十六條
一、汽車駕駛人，無駕駛執照駕車、酒醉駕車、吸食毒品或迷幻藥駕車、行駛人行道
    或行經行人穿越道不依規定讓行人優先通行，因而致人受傷或死亡，依法應負刑
    事責任者，加重其刑至二分之一。
二、汽車駕駛人，在快車道依規定駕車行駛，因行人或慢車不依規定，擅自進入快車
    道，而致人受傷或死亡，依法應負刑事責任者，減輕其刑。
中華民國刑法第二百八十四條
(過失傷害罪)
一、因過失傷害人者，處六月以下有期徒刑、拘役或五百元以下罰金，致重傷者，處
    一年以下有期徒刑、拘役或五百元以下罰金。
二、從事業務之人，因業務上之過失傷害人者，處一年以下有期徒刑、拘役或一千元
    以下罰金，致重傷者，處三年以下有期徒刑、拘役或二千元以下罰金。


司法院資訊處製作；財團法人民間司法改革基金會備份。
